【裁判字號】    95,易,88
【裁判日期】    951114
【裁判案由】    竊盜
【裁判全文】
臺灣新竹地方法院刑事判決                95年度易字第88號
公  訴  人  臺灣新竹地方法院檢察署檢察官
被      告  丁○○
上列被告因竊盜案件，經檢察官聲請簡易判決處刑（94年度偵緝
字第109號），本院認為不應以簡易判決處刑，改用通常程序審
理，判決如下：
    主  文
丁○○無罪。
    理  由
一、公訴意旨略以：被告丁○○與綽號「蔣仔」之成年男子共同
    意圖為自己不法之所有，於民國（下同）91年12月9日凌晨4
    時許，在新竹縣寶山鄉○○村○○路503號，竊取被害人甲○○所有之PC-400型挖土機1輛，並由「蔣仔」以000000000
    0號行動電話（查使用人為連添謀，另經台灣新竹地方法院
    檢察署檢察官為不起訴處分），與不知情之拖車司機張榮豐
    （現更名為丙○○）之0000000000號行動電話聯絡，隨即由
    被告丁○○、「蔣仔」駕車帶領張榮豐駕駛拖板車，將上開
    竊得之挖土機，載往台北縣新店市○○路12號乙○○（另由
    台灣新竹地方法院檢察署檢察官為不起訴處分）所營亞康實
    業公司之致鴻砂石場內停放，準備將之出售予乙○○，嗣於
    同日9時許，為警在致鴻砂石場內起出前開贓物而查獲，因
    而認被告涉犯刑法第320條第1項之普通竊盜罪云云。
二、按犯罪事實應依證據認定之，無證據不得認定犯罪事實；又
    不能證明被告犯罪者，應諭知無罪之判決，刑事訴訟法第15
    4條第2項及第301條第1項分別定有明文；而認定不利於被告
    之事實，須依積極證據，苟積極證據不足為不利於被告事實
    之認定時，即應為有利於被告之認定，更不必有何有利之證
    據（最高法院30年上字第816號判例意旨可資參照）。本件
    公訴人認被告涉犯竊盜罪嫌，無非係以：（一）被告丁○○
    於警詢、偵查中之供述；（二）證人乙○○、張榮豐於警詢
    、偵查中之證述；（三）證人向國生、李逢雄警詢中、偵訊
    中證述（四）被害人甲○○於警詢、偵查中指述；（五）讓
    渡書1紙等為主要依據。然訊之被告堅詞否認有何竊盜之犯
    行，辯稱：身分證曾經遺失，並未前往失竊地點，且並未出
    賣贓物等語置辯。
三、經查：
（一）91年12月9日凌晨4時許，在新竹縣寶山鄉○○村○○路50
      3號，被害人甲○○所有之PC-400型挖土機1輛遭人竊取，
      並由不知情之拖車司機張榮豐（現更名為丙○○）駕駛拖
      板車，將上開竊得之挖土機，載往台北縣新店市○○路12
      號乙○○所營亞康實業公司之致鴻砂石場內停放，準備將
      之出售予乙○○，嗣於同日9時許，為警在致鴻砂石場內
      起出前開贓物而查獲等情，業據被害人甲○○、證人乙○○及丙○○證述在卷，自信屬實。
（二）證人乙○○於警詢中證述：91年12月9日上午8時左右，
      有一名綽號「蔣仔」的男子，用拖板車載來我公司寄放的
      ，於同日下午1時許「蔣仔」與丁○○一同來我公司，丁○○說最近都沒有工作，該部挖土機以新臺幣150萬元要
      賣給我，我當時有向他們要文件，文件還沒拿來，警方就
      到我公司來等語（見92年度偵字第5135號偵查卷第22頁背
      面、23頁）；於偵訊中證述：「我朋友丁○○說他的怪
      手沒有地方放，很大，要跟我借場地，他當時是親自到我
      的砂石場，他說他最近工作時間接的不是很好，拖車要拖
      來拖去，想找個地方借放，我當時有跟他說我工廠停工中
      ，在趕機械，就答應他，接著他就把怪手運進來了，他們
      過來總共三個人，一個板車司機，我不認識，一個丁○○
      ，一個跟丁○○一起過來，後二者是開自小客車過來，到
      了中午，他又過來，說他要標的工程沒有標到，可能最近
      用不到怪手，就說要將怪手賣給我」、「卷附照片（94年
      度偵緝字第109號卷第29頁）所示之人就是我之前說的丁○○，是他將本件挖土機帶來我工廠停放」等語（見92年
      度偵字第5135號偵查卷第106頁、94年度偵緝字第109號卷
      第31頁）；於本院審理中交互詰問時證述：「（被告問
      ：是否認識我？）（證人乙○○答：不認識。）」、「（
      被告問：91年12月9日上午7、8點把怪手載到你的砂石場
      的人是否是我？）（證人乙○○答：不是。）」、「（檢
      察官問：請再次指認庭上被告丁○○是否就是12月9日當
      天跟你借場地讓他放怪手，跟隔天跟你要簽契約的人？）
      （證人乙○○答：不是。）、「（檢察官問：為何你於94
      年3月18日之偵查庭指證被告丁○○的彩色相片並稱丁○○就是把挖土機帶到你的砂石場停放跟要把挖土機賣給你
      的這個人？）（證人乙○○答：如果照片上的本人就是庭
      上的被告的話，就真的不是這個被告。12月9日當時有好
      幾個人來，可是今天在庭的被告不是當天來的其中之一。
      」、「（檢察官問：12月9日早上來的那3個人是哪3個人
      ，可否具體描述姓名或特徵？）（證人乙○○答：一個叫
      『蔣仔』，一個是『連中』（音譯），一個是『阿增』。
      當時拿丁○○身分證正本跟讓渡證書的人是『蔣仔』。『
      蔣仔』身高差不多有175公分左右，年紀差不多比我大5、
      6 歲左右，約50年次出頭，講台語，身材中等，膚色中等
      不黑也不白，也不會很胖。『連中』高我一點點，差不多
      170公分左右，年紀比我大約5、6歲，講台語，膚色普通
      。『阿增』身材跟我差不多約165左右，年紀比我大5、6
      歲，講台語，膚色也是中等。3個人年次差不多都50出頭
      左右。」、「（審判長問：你以前是否常跟『蔣仔』、『
      連中』、『阿增』聊天？）（證人乙○○答：我知道他們
      都是中永和那邊的人，都是臺灣人，都說台語而且講得很
      好。）」、「（審判長問：陪『蔣仔』來的『阿增』就是
      你拿到身分證影本上面的丁○○嗎？）（證人乙○○答：
      我沒有看。）」、「（審判長問：拿到身分證影本或是他
      們拿丁○○身分證正本的時候，你有無核對為他們3個人
      中的哪一個？）（證人乙○○答：沒有核對，這個真的是
      我的疏失。）」、「（審判長問：請再確認庭上之丁○○
      與來你砂石場的那3個人有什麼明顯的區別？）（證人乙○○答：他們都是短髮的，都是五分頭。今天的被告是長
      髮，真的不是他。他們3個年紀差不多，膚色也差不多這
      樣都稍微黑一點，身高有兩個比較高，一個跟他差不多。
      在庭被告比那3個人矮，而且那3個人比被告還壯。那3個
      人看起來就是臺灣人的臉，都理小平頭，應該都有40歲左
      右。）」、「（審判長問：在偵查中為何指證照片中之人
      就是在砂石場把怪手賣給你的人？（提示94偵緝109號卷
      第29頁照片並令其辨認）（證人乙○○答：他們拿讓渡書
      給我時拿出身分證時身分證上面的照片就是這張照片。）
      」等語（見審判筆錄第3頁、5頁、10頁、12頁、14頁），
      綜合本件證人乙○○警詢、偵訊及本院審理中歷次證述情
      節得見，證人乙○○雖曾於警詢及偵訊中指認被告，然均
      僅係透過照片間接指認，且證人乙○○於本院審理中亦明
      白證述，當初偵查中會指認被告係因讓渡書上所附之身分
      證照片與偵查中所提示之彩色照片相同，並非確認當天前
      往之人確係庭上被告，況本件審理程序中多次讓證人乙○○當庭與被告近距離指認結果，證人乙○○均證稱，在庭
      之被告與當天前往之人特徵均不相符，因當日前往之人之
      外觀特徵可明白辨別均為台灣人，然被訴被告臉部輪廓深
      明顯與台灣人臉部輪廓不同，而被告為緬甸華僑亦可由卷
      附戶籍謄本可見（見94年度偵緝字第109號卷第41頁），
      是證人乙○○雖曾於警詢及偵訊中指認被告，然因該等指
      認均透過照片間接指認，於本院中乃經由當面直接指認，
      其辨識正確性應該以本院審理中較可信，是證人乙○○於
      警詢中及偵訊中之證述尚難引為對被告不利之認定。
（三）證人丙○○於偵查中證述：「當時我把挖土機載到新店
      時，就打電話給蔣仔，確定地點沒錯，就把車倒車進入砂
      石場，當時是砂石場一位年約40歲的男子出來，幫我看倒
      車，因為該處路不是很寬，我卸下怪手後，還有打電話給
      蔣仔，跟他說我已經卸完怪手，他就說知道了謝謝」、「
      （檢察官問：你是否認識這個人（提示94年度偵緝字第10
      9號卷第29頁丁○○照片）？（被告答：當時天剛亮，沒
      有很注意看。）」、「丁○○是否蔣仔我不確定。」等語
      （見92年度偵字第5135號偵查卷第82頁、見94年度偵緝字
      第109頁第38頁）；於審理中證述：當天有一個「毛仔
      」（台語發音）電話聯絡我叫我去竹東交流道等他，他才
      帶我去載挖土機，「毛仔」是台灣人，並非庭上被告等語
      （見本院審理筆錄第17頁），公訴人雖引用證人丙○○於
      偵訊中之證述為對被告不利之證據，然證人丙○○於偵訊
      中之證述並未具體指認被告，而證人丙○○於本院審理中
      亦未指認被告為當天聯絡前往載運挖土機之人，是證人丙○○於偵訊中之證述亦不足引為對被告不利之認定。
（四）證人向國生於警詢中陳述：當天有三個不認識的人，一
      個是拖板車司機，另二個不認識，還有工廠的老闆乙○○
      跟他們在處理等語（92年度偵字第5135號偵查卷第37頁背
      面）；向國生於偵訊中證述：當時我在上班，我有看到
      板車司機開板車載怪手進來，板車司機只有一個人，沒有
      副手，是李逢雄跟他接洽，因為我去時他們已經進行到一
      半，當時老闆乙○○還沒有來，我好像有聽說是同業來寄
      放的，至於聽何人說的我已經忘了等語（見92年度偵字第
      5135號偵查卷第83頁）；證人李逢雄於警詢中陳述：當時
      含板車司機共有三個人，該三人均不認識等語（見92年度
      偵字第5135號偵查卷第39頁背面至40頁），是綜合上述二
      位證人之證述得見，該二名證人於警詢及偵訊中並未為任
      何不利於被告之證述，該二人證述亦不能證明被告觸犯本
      件竊盜犯行。
（五）證人甲○○於警詢中證述：所有之挖土機於91年12月9日
      凌晨4時許在新竹縣寶山鄉○○村○○路503號寶山水庫失
      竊，並未發現何人竊取等語（見92年度偵字第5135號偵查
      卷第31頁背面、32頁），於偵訊中證述：不知道何人偷，
      不認識丁○○等語（見92年度偵字第5135號偵查卷第98頁
      ），是由證人甲○○於警詢及偵訊之證述僅得證明，其所
      有之挖土機於91年12月9日凌晨4時許在新竹縣寶山鄉○○
      村○○路503號寶山水庫失竊之事實，然其證詞並無任何
      不利被告之認定。
（六）至本件被告於歷次偵訊中均供稱並未偷竊挖土機，且於偵
      查中已明白供稱其為緬甸華僑，不會開挖土機，不會書寫
      中文，也看不懂中文，身分證曾經遺失過等語（見94年度
      偵緝字第109號卷第16頁、第27頁），是被告於偵訊中亦
      不曾為任何不利於己之供述。
（七）另經由比對讓渡證書內「丁○○」三字之簽名字跡與被告
      於歷次偵查中及準備程序筆錄後之簽名字跡及被告丁○○
      於本院審理中當庭書寫的「丁○○」三字字跡得見，讓渡
      書內之丁○○三字明顯與偵查及準備程序筆錄及於本院審
      理中書寫之字跡不同，該讓渡證述內之「丁○○」三字明
      顯筆畫順暢、字型端正，應為中文書寫流利之人所為，而
      被告丁○○書寫之「丁○○」三字書寫筆畫並不順暢且字
      形亦不端正，此與被告為緬甸華僑身分拙於書寫中文之常
      情並不相違，是該讓渡證明書應非其所為之；再者，讓渡
      證明書上所記載之住址（台北縣中和市○○街38巷27-2號
      ），被告並未曾居住過，此亦經被告於偵查中供述明確（
      見94年度偵緝字第109號第28頁），況經本院當庭核對被
      告身分證得見，其目前所持有之身分證乃於89年3月15日
      申請補發，而核對本件讓渡簽立時間為91年12月9日（讓
      渡證明書後附之身分證為88年8月21日補發），由前揭時
      間點得見，若本件為被告所為，則於讓渡證書後方所附之
      身分證應為最新之身分證，亦即89年3月15日年補發之身
      分證影本，而非申請補發前之身分證（88年8月21日），
      是以上種種可疑之處，亦得證明被告辯稱身分證遺失遭冒
      用之辯詞並非無可採。
（八）綜上所述，本件公訴人所舉前揭證據，尚不足以證明被告
      確有於上開時、地竊取被害人所有之挖土機，因之，本案
      之積極證據既尚不足為不利於被告丁○○之認定，即應逕
      為有利於被告丁○○之認定，更不必有何有利之證據。此
      外，本院復查無其他積極證據足資證明被告丁○○有何公
      訴人所指竊盜之犯行，應認為被告丁○○之犯罪尚屬不能
      證明，爰為被告丁○○無罪判決之諭知。
四、據上論斷，應依刑事訴訟法第452條、第301條第1項，判決
    如主文。
本案經檢察官陳榮林到庭執行職務。
中    華    民    國    95    年    11    月    14    日
                  刑事第一庭審判長法  官  賴淑敏
                                  法  官  黃美文
                                  法  官  李毓華
以上正本證明與原本無異。
如不服本判決，應於判決送達後10日內向本院提出上訴狀 (應附
繕本 )，上訴於臺灣高等法院。
中    華    民    國    95    年    11    月    14    日
                                  書記官  李佩真


司法院資訊處製作；財團法人民間司法改革基金會備份。
